【裁判字號】    85,台上,3884
【裁判日期】    850815
【裁判案由】    違反藥事法
【裁判全文】
最高法院刑事判決                              八十五年度台上字第三八八四號
    上  訴  人  甲○○
    選任辯護人  李永然律師
                李秀芬律師
右上訴人因違反藥事法案件，不服福建高等法院金門分院中華民國八十三年七月十四
日第二審更審判決（八十三年度上更(二)字第四號，起訴案號：福建金門地方法院檢察
署八十一年度偵字第七九號），提起上訴，本院判決如左：
    主  文
上訴駁回。
    理  由
按刑事訴訟法第三百七十七條規定，上訴於第三審法院，非以判決違背法令為理由，
不得為之。是提起第三審上訴，應以原判決違背法令為理由，係屬法定要件。如果上
訴理由狀並未依據卷內訴訟資料，具體指摘原判決不適用何種法則或如何適用不當，
或所指摘原判決違法情事，顯與法律規定得為第三審上訴理由之違法情形，不相適合
時，均應認其上訴為違背法律上之程式，予以駁回。本件上訴意旨略稱：扣案之藥品
係上訴人甲○○供自己及家人服用之物，數量無多，價值無幾，合於「入境旅客攜帶
大陸土產須知」之「大陸土產限量表」之限量範圍，上訴人無營利之意思，亦無販賣
之行為，應在不罰之列，本件純因翁宗堯公報私仇，挾怨誣陷上訴人，原審未詳細調
查上訴人之犯意，捨證人楊應祥之證詞，又未傳訊證人翁宗堯、黃錦、許國柱及查明
該扣案藥品價值若干，遽予判決，不僅有判決適用法則不當之違法，亦有應於審判期
日調查之證據而未予調查之違法。又上訴人曾供稱扣案之印度神油及金剛外用噴霧劑
均係上訴人之夫所買回來，且臺北至金門之飛機票價款兩人來回需新臺幣（下同）六
千多元，上訴人不可能花此票價而販入僅值二千多元之扣案藥品，乃原判決竟憑上訴
人之供詞而認定扣案之禁藥係上訴人於民國八十一年三月二十九日，在臺北市○○街
夜市販入，不僅採證違法且有判決理由矛盾之違誤云云。惟查原判決撤銷第一審論處
上訴人明知為偽藥而販賣罪刑之不當科刑判決，改判論處上訴人明知為禁藥而販賣之
罪刑，已詳敘其所憑之證據及認定之理由。又證據之取捨、事實之認定，乃事實審法
院職權行使之範圍，茍其判斷與論理法則或經驗法則無違，即不得任意指為違法。查
扣案之藥品經行政院衛生署鑑定結果，均係未經該署核准製造或輸入之藥品，有該署
八十二年十月十三日衛署藥字第八二六六九二○號函在卷，原判決依憑此公文參酌上
訴人於警訊之供詞，認定該等藥品為禁藥，即無不合。又扣案之禁藥係上訴人於八十
一年三月二十九日夜間購自台北市○○街夜市，於翌日攜回金門等情，除經上訴人於
警訊供認不諱外，上訴人確於八十一年三月二十九日上午十時三十五分許搭乘飛機自
金門前往台北，翌日上午七時五十分再搭機自台北返回金門，復有遠東航空股份有限
公司八十二年十二月二十日(八二)業字第一二九一號函可證，原判決據此認定扣案之
禁藥係上訴人於八十一年三月二十九日夜間購自台北市○○街夜市，於翌日攜回金門
等情，與證據資料相符，並無證據上理由矛盾之違法情形。再者，扣案之禁藥係分別
放置上訴人所營「螢豐平價廣場」商店之玻璃展示櫃下方木櫃、櫃台下方抽屜及茶几
下方抽屜內等隱密處所，為警查獲等情，亦經證人即參與搜索之警員翁宗堯證述無訛
，並有藥品放置位置圖、現場照片等附卷可稽。原判決據此，並說明上訴人曾於七十
九年間因販賣大陸地區產製之偽藥，經福建金門地方法院判處有期徒刑一年四月，緩
刑三年確定，有該院七十九年度訴字第一三號判決可按，足見上訴人對扣押之藥品係
屬未經核准製造或輸入之禁藥，應有明確之認識，況扣案之禁藥共十種，其中桂林西
瓜霜計二十四瓶、虎骨麝香止痛膏三十一片、寶珍膏七十五片、痰咳淨十九瓶、金剛
外用噴霧劑十二瓶，種類及數量甚多，上訴人如係為供家人自用，衡情自無分散放置
於營業場所，且已購入將近十日猶未取用之理，所辯自用云云，顯為卸責之詞，應非
可採，其係意圖營利而販入伺機銷售等情，已詳敘其證據證明力得心證之判斷理由；
上訴意旨復未敘明原判決之採證、判斷究竟如何違背法令，自非適法之第三審上訴理
由。而原判決既說明證人許國柱於第一審證詞、楊應祥之證言、上訴人所提其本人與
黃錦、許國柱之就醫證明，均不足為上訴人有利之認定，自無判決不載理由之情事；
又原判決復說明不予傳訊翁宗堯、黃錦、許國柱、何國興之理由，亦與應於審判期日
調查之證據而未予調查之違法有別。此外，原判決已說明財政部海關總稅務司署頒訂
之「入境旅客攜帶大陸土產須知」及藥事法第二十二條第二款但書之規定，係以旅客
或隨交通工具服務人員攜帶大陸土產或自用藥物為要件，然扣案之藥品既非旅客或隨
交通工具服務人員為供自用而攜帶入境之藥品，而係上訴人意圖營利而販入之禁藥，
無藥事法第二十二條第二款但書之適用；故扣案之禁藥價值若干，即無調查之必要，
原審未予調查，亦與應於審判期日調查之證據而未予調查之違法不符，且與判決不適
用法則或適用不當之違法情形不相適合。上訴意旨或就原判決已論斷說明之事項，重
為單純事實上之爭執，或所指摘事項，顯與法律規定得為第三審上訴理由之違法情形
，不相適合，其上訴違背法律上之程式，應予駁回。
據上論結，應依刑事訴訟法第三百九十五條前段，判決如主文。
中      華      民      國    八十五    年      八      月     十五     日
                              最高法院刑事第一庭
                                  審判長法官  黃  雅  卿
                                        法官  楊  文  翰
                                        法官  陳  正  庸
                                        法官  陳  炳  煌
                                        法官  白  文  漳
      右正本證明與原本無異
                                              書  記  官
中      華      民      國    八十五    年      八      月     二十     日


司法院資訊處製作；財團法人民間司法改革基金會備份。
